【裁判字號】    91,訴,2971
【裁判日期】    920630
【裁判案由】    搶奪
【裁判全文】
臺灣高雄地方法院刑事判決                        九十一年度訴字第二九七一號
    公  訴  人  臺灣高雄地方法院檢察署檢察官
    被      告  癸○○
                乙○○
    右  一  人
    指定辯護人  本院公設辯護人子○○
右列被告因強盜等案件，經檢察官提起公訴（九十一年度偵字第一二二三一號、第一
六三九四號、第一六五二四號、第一七０五０號、第一八六八三號）本院判決如左：
    主  文
癸○○連續意圖為自己不法之所有，而搶奪他人之動產，累犯，處有期徒刑參年陸月
。
乙○○共同意圖為自己不法之所有，攜帶兇器，以強暴至使不能抗拒，而取他人之物
，處有期徒刑柒年陸月。
    事  實
一、癸○○前曾犯竊盜罪，經臺灣澎湖地方法院以八十六年度易字第一○二號判處有
    期徒刑十月，經臺灣高等法院高雄分院駁回上訴確定，並於民國八十八年六月二
    十一日執行完畢；猶不知悔改，竟基於意圖為自己不法所有之概括犯意，於附表
    編號三、五、十一所示時、地，單獨騎乘機車或徒步，尾隨被害人，趁其不備，
    連續從旁搶奪附表編號三、五、十一所示之人皮包得手，而取得如附表編號三、
    五、十一所示之財物。
二、乙○○與不詳名籍之成年男子，基於意圖為自己不法所有之犯意聯絡，於附表十
    三所示之時、地，由該不詳名籍男子騎乘車號不詳之機車搭載乙○○，攜帶癸○○所有客觀上具有危險性足以危害人之生命、身體，依社會通常觀念可供兇器使
    用之柴刀一把，至高雄市○○區○○路十五號巷口，先以機車擋住壬○○正前方
    ，由乙○○下車先拉扯壬○○右手之黑色皮包，嗣於腰間亮出有封套之柴刀一把
    ，進而以在壬○○臉部正前方晃動之強暴方式，至使不能抗拒，而強行取走該皮
    包（內含諾基亞香檳金色序號000000000000000號手機、雷繼天
    之國民身分證等如附表編號十三所示之物），得手後立即騎車逃逸。
三、嗣於九十一年六月五日十時許，為警會同臺灣高雄地方法院民事執行處人員至高
    雄市三民區○○○路二九０號五樓乙○○所有房屋執行查封時，查獲柴刀二把（
    其中一把為乙○○作案所用），並於乙○○身上起出壬○○所有之上述諾基亞手
    機一支，始知上情。
四、案經高雄市政府警察局三民第二分局、前鎮分局、新興分局、左營分局報請臺灣
    高雄地方法院檢察署檢察官偵查起訴。
    理  由
壹、癸○○部分：
一、訊據被告癸○○固坦承於附表編號五、十一之時、地，搶奪甲○○○、己○○皮
    包及其內財物之事實，惟矢口否認有於附表編號三所示時、地，搶奪戊○○所有
    財物之犯行，辯稱：我沒有搶過紅色皮包，也沒有穿過運動服，我搶的模式都是
    搶了就快速離開云云。經查：
  (一)癸○○於本院九十二年三月三十一日訊問時，坦承搶奪如附表編號五、十一所示
    告訴人甲○○○、己○○之財物，核與甲○○○、己○○分別於警詢及本院訊問
    時指訴之情節均大致相符（見九十一年四月八日、五月十日警詢筆錄，及九十二
    年一月二十八日、三月三十一日本院訊問筆錄），參以本院於九十二年三月三十
    一日提示被告癸○○、乙○○、證人丁○○照片總計十五幀供甲○○○當庭辨認
    ，其答以：搶我的人身材跟癸○○很相似等語；而己○○於九十一年七月十八日
    ，在高雄市政府警察局三民第二分局指認時亦稱：癸○○就是搶我的人等語，顯
    見癸○○前述自白均與事實相符，堪信為真。
  (二)癸○○雖矢口否認曾於附表編號三所示時、地，搶奪戊○○財物之事實，惟查：
    癸○○於本院九十二年三月三十一日訊問時供稱：九十一年四、五月間曾在大高
    雄地區搶劫約十件左右，作案都是單獨一人，方式有時是徒步，有時是騎機車搶
    奪，曾騎以行搶的機車有三台，一台是深色的豪邁機車，一台是白色豪邁機車，
    另外一台是五十ＣＣ輕型淺綠色迪爵機車等語；核與告訴人戊○○於警詢及本院
    訊問時所指訴遭搶奪之時間、地點、歹徒人數、機車顏色均相符（見九十一年四
    月二十六日警詢筆錄，及九十二年一月二十八日、四月九日本院訊問筆錄）；且
    經本院於九十二年一月二十八日、同年四月九日二度提示癸○○、乙○○、證人
    丁○○照片總計十五幀供戊○○當庭辨認，其分別答以：搶我的人就是癸○○沒
    錯等語、搶我的人沒戴安全帽，因為搶了我之後他還慢慢地騎著車，未加速逃，
    所以我看了一會他的樣子，有看到他的後面、側面，覺得身材、頭髮跟癸○○非
    常相似，整體樣子也很像等語；足見行搶戊○○財物之人為癸○○無訛，癸○○
    空言辯稱未搶得過紅色皮包云云，俱不足採信。
  (三)關於癸○○於本院訊問時供稱警詢時曾遭刑求云云：
    (1)按被告之自白，須非出於強暴、脅迫、利誘、詐欺或其他不正之方法，且與事
      實相符者，始得採為證據，如被告之自白，係出於不正方法，而非自由陳述，
      其取得自白之程序，已非適法，則不問自白內容是否確與事實相符，因非適法
      之證據，即不能採為判決基礎，故審理事實之法院，遇有被告對於自白提出刑
      求之抗辯時，應先於其他事實而為調查。
    (2)癸○○於本院九十二年四月九日訊問時，稱其於警詢時之自白係出於警員之強
      暴脅迫云云，本院為查明被告自白之任意性，乃訊問證人即承辦本案之高雄市
      政府警察局三民第二分局刑事組警員辛○○當日是否有強暴、脅迫之情事，經
      其證稱：我們已握有明確的證據，沒有必要刑求等語，而被告乙○○、證人丁○○亦稱在警詢時並未受到強暴脅迫等語（見本院九十二年四月九日訊問筆錄
      ），復經本院勘驗九十一年度偵字第一六三九四號卷宗所附癸○○於警詢時供
      述之錄音帶，發現警員先為權利告知，之後依序訊問，訊問之口氣和緩，未脅
      迫恫嚇；癸○○則回答清晰、有力、清楚，並未顯示害怕、遲緩等情，此有本
      院九十二年三月三十一日當庭勘驗筆錄可憑，並有記載癸○○健康狀況良好無
      任何疾病之臺灣高雄看守所九十一年五月二十八日被告健康檢查表一紙可証，
      從而，實難僅以癸○○事後之指稱，遽認其自白非出於任意所為；況且癸○○
      於本院詢問時本於任意性亦自白稱確有為附表編號五、十一之犯行等語。
  (四)綜上所述，本案罪證明確，癸○○前揭搶奪犯行均堪以認定。
二、核被告癸○○所為，係犯刑法第三百二十五條第一項之搶奪罪。其先後三次搶奪
    犯行，時間緊接，所犯罪名相同，顯係基於概括犯意為之，為連續犯，應從一重
    論處，並依法加重其刑；又曾犯竊盜罪，經臺灣澎湖地方法院判處有期徒刑十月
    ，經臺灣高等法院高雄分院駁回上訴確定，並於八十八年六月二十一日執行完畢
    ，有卷附台灣高等法院被告全國前案紀錄表可按，其受有期徒刑執行完畢，五年
    以內再犯有期徒刑以上之罪，為累犯，應依法加重其刑。關於附表編號十一之犯
    行，係癸○○一人所為，為其於本院訊問時所自承，並經己○○於九十一年四月
    八日警詢及九十二年一月二十八日本院訊問時指訴明確，公訴人認癸○○此部分
    係與乙○○所共犯，容有誤會。爰審酌癸○○年輕力壯，本可期自食其力，不貪
    取非分之財，詎其恣意搶奪他人財物，不知尊重他人財產法益，兼衡其前已有竊
    盜、強盜等前科，不知悔改，更犯本案，犯後猶飾詞卸責，及其犯罪手段、次數
    、所得等一切情狀，量處如主文所示之刑。另扣案之柴刀二把，雖據癸○○自承
    為其所有，然非供犯罪所用之物，爰不予以宣告沒收。
三、公訴意旨另以：被告癸○○與乙○○基於意圖為自己不法所有之概括犯意，於九
    十一年四月一日起，在高雄市區，由癸○○一人（詳如附表編號一、二、四）單
    獨騎乘機車或徒步，尾隨被害人，趁其不備，從旁搶奪皮包後逃逸，或與乙○○
    二人共同騎乘機車（詳如附表編號六至十、十二至十九），以上開手法作案，並
    朋分所得之贓款，因認癸○○此部分行為亦涉犯搶奪罪嫌云云。
  (一)按犯罪事實應依證據認定之，無證據不得推定其犯罪事實；不能證明被告犯罪者
    ，應諭知無罪之判決，刑事訴訟法第一百五十四條、第三百零一條第一項分別定
    有明文。又被告之自白，不得作為有罪判決之唯一證據，仍應調查其他必要之證
    據，以察其是否與事實相符，刑事訴訟法第一百五十六條第二項亦有明文；而認
    定不利於被告之事實，須依積極證據，苟積極證據不足為不利於被告事實之認定
    時，即應為有利於被告之認定，更不必有何有利之證據，最高法院三十年上字第
    八一六號判例可資參照。
  (二)公訴人認癸○○涉有此部分搶奪犯行，無非係以癸○○於警詢及偵查中之自白為
    其論據；惟癸○○於本院訊問時堅詞否認有此部分搶奪行為，辯稱：之所以簽名
    ，是因為對犯案地點路名不清楚而誤認所致等語。經查：
    (1)癸○○於本院訊問時供稱：該時期我確實有在大高雄地區搶了約十件左右，但
      經我當庭辨認附表編號一、二、四、六至十、十二至十九地點所拍攝之照片，
      發現並沒有在上開處所行搶過，之所以簽名，是因為對犯案地點路名不清楚而
      誤認所致，後來警員雖然有帶我外出照相，但也沒跟我說是要做什麼等語；證
      人即高雄市政府警察局新興分局刑事組警員丙○○於本院九十二年四月十四日
      訊問時亦稱：「（問：當初如何訊問癸○○？）我先詢問癸○○，再製作筆錄
      ，再帶顏去案發現場照相，我是把可疑的案子提出問癸○○，移送的案子都是
      被告自己承認的。」「（問：你帶癸○○到現場照相是否有再確認？）沒有，
      我只有照相，沒有再問癸○○是否確實曾在現場犯案過。」等語，顯見製作警
      詢筆錄時，癸○○對犯罪地點之確實位置並不知悉，而事後員警帶其前往拍照
      時復未再予確認，則癸○○於前開情狀下所為之自白，其真實性實有疑義。
    (2)癸○○於本院九十二年三月三十一日訊問時供稱：九十一年四、五月間曾在大
      高雄地區搶劫約十件左右，作案都是單獨一人，方式有時是徒步，有時是騎機
      車搶奪，曾騎以行搶的機車有三台，一台是深色的豪邁機車，一台是白色豪邁
      機車，另外一台是五十ＣＣ輕型淺綠色迪爵機車等語；則與附表編號一、十四
      告訴人指訴歹徒作案用之機車明顯不同。
    (3)附表編號一、四、六至八、十、十四至十八所示之被害人，經本院提示癸○○
      、乙○○、證人丁○○照片總計十五幀供當庭辨認，均答以：無法辨認當日行
      搶之歹徒等語，實從據為認定癸○○有前述犯行之證據。
    (4)至於附表編號九部分，告訴人庚○○於本院九十二年三月三十一日訊問時稱：
      我的藍色易利信手機已在被搶後約三個月左右經新興分局通知領回等語，經本
      院向高雄市政府警察局新興分局函詢，其答稱：關於庚○○之藍色易利信手機
      ，已於九十一年十月七日以高市警刑字第○九一○○六○九五一號，將犯罪嫌
      疑人徐誌偉移送臺灣高雄地方法院檢察署偵辦等語，有該局高市警新分三字第
      ○九二○○○六六○○號函可佐，顯見該件行搶者乃另有他人。
    (5)附表編號十三部分，告訴人壬○○已明確指訴騎機車共同強盜者中，後座係乙○○，而前座者之身材則較乙○○更為高、瘦，經查癸○○之身高約為一百七
      十三公分左右，而乙○○之身高約為一百七十八公分左右，此有卷附照片二幀
      足參，則壬○○所指機車前座共同強盜之人，顯非癸○○。
    (6)本案雖有六支手機扣案，然均非上述各案告訴人所有，已經告訴人等於本院訊
      問時當庭辨認無誤；且附表編號一、二、四、六至十、十二、十四至十九之贓
      物，亦均未查獲；則癸○○此部分犯行既缺乏其他補強證據可佐，自不能僅憑
      其曾於警詢、偵查中自白，即認定上開犯行皆為癸○○所為；從而，此部分犯
      行既屬不能證明，惟公訴意旨認此部分與前揭論罪科刑之搶奪部分有連續犯之
      裁判上一罪關係，爰不另為無罪之諭知。
貳、乙○○部分
一、訊據被告乙○○矢口否認有何如附表十三所示之強盜犯行，辯稱：壬○○所有手
    機是丁○○在癸○○借住房間中找到，再交給我去修理，修好之後我就留在身邊
    使用云云，惟查：
  (一)右揭犯罪事實業據壬○○於警詢、偵查及本院訊問時指訴綦詳，稱：當時我正要
    走路回家，有二名歹徒騎車在正前方擋住我的去路，後來並將機車停在我旁邊，
    後座歹徒乙○○下車拉扯我的皮包，彼此拉扯了一段時間，我抗拒不讓他拉走，
    結果他就從腰間亮出一把有封套的柴刀，在我臉部正前方晃動，我非常害怕不敢
    反抗才讓他搶走皮包，同時間前座歹徒還從我的背後推了我一把等語（見九十一
    年四月十二日、六月五日警詢筆錄、七月十日偵查筆錄、九十二年三月三十一日
    訊問筆錄），復經本院當庭提示於乙○○所有房屋中查扣之柴刀供壬○○辨認，
    其答稱：歹徒所使用的刀子與庭上的一樣，但歹徒亮刀時，刀上尚有類似皮革的
    封套未拆除等語，並有扣案之柴刀二把（二把同時扣案，然外觀均相同，無法辨
    別乙○○所使用者為何者）、贓物認領保管收據一紙可証。
  (二)雖證人丁○○稱該手機是在癸○○借住房間中起出，由他轉交給乙○○的云云，
    然為癸○○所否認，並稱：從未看過該支手機等語，而壬○○於本院九十二年三
    月三十一日訊問時亦稱：我覺得乙○○就是當天坐在機車後座搶我皮包的人，是
    因為從摩托車擋住我的去路到乙○○下車跟我拉扯、搶走皮包，中間經過了一段
    時間，所以留下相當的印象；剛開始我沒辦法百分之百確定乙○○就是歹徒，因
    為搶我時他頭戴全罩式安全帽，但後來發現他下摩托車的姿勢與站姿都跟當天行
    搶我的歹徒一模一樣，所以才斷定歹徒就是乙○○等語。
  (三)乙○○於九十一年五月十八日，因持有雷繼天國民身分證為警臨檢查獲，嗣經本
    院認其係犯侵占遺失物罪，而以本院九十一年度雄簡字第一○○○號處罰金一千
    五百元之事實，為乙○○所自承，並稱：雷繼天身分證是五月初在七賢路與林森
    路口處通訊行騎樓下撿到的，後來就一直放在我的皮包裡云云（見九十二年四月
    九日本院訊問筆錄），且經本院依職權調閱前揭九十一年度雄簡字第一○○○號
    卷宗核閱無訛；然前述之雷繼天身分證係壬○○於九十一年四月十二日二時四分
    許，遭強盜財物之一，業據壬○○於本院訊問時稱：雷繼天是我的客戶，當時他
    的身分證是放在我的皮包裡，連同我的手機一同被強盜等語，核與雷繼天於乙○○被訴侵占案中，於九十一年五月十九日警詢時所陳相符，則壬○○所持有之手
    機及雷繼天身分證，既然係一同遭強盜而喪失，惟均在乙○○持有中，於不同時
    間遭查獲，足見乙○○稱該身分證係其拾獲云云並不實在，且益徵前開壬○○指
    訴強盜其財物者係乙○○之說詞為可採。
  (四)綜上所述，乙○○前揭所辯並不足採信，從而，本案罪證明確，乙○○強盜之犯
    行堪以認定。
二、被告乙○○犯罪時所持之柴刀，客觀上足以危害人之生命、身體，依社會通常觀
    念係可供兇器使用之物，甚為明確，故其強盜行為顯有刑法第三百二十一條第一
    項第三款之「攜帶兇器而犯之」情形，核其所為，係犯刑法第三百三十條第一項
    、第三百二十一條第一項第三款之加重強盜罪；其以機車攔阻後，下車拉扯壬○○皮包，加以晃動柴刀之強暴方式，至使不能抗拒，而取壬○○之皮包，已如前
    述，是公訴人認所為係犯同法第三百二十五條第一項之罪，容有誤會，惟起訴之
    基本事實相同，爰變更起訴法條。乙○○與名籍不詳之騎乘機車男子間就上揭犯
    行，有犯意聯絡及行為分擔，為共同正犯。公訴人認乙○○前曾犯麻醉藥品管理
    條例及違反藥事法等案件，應執行有期徒刑七月，並於八十七年九月二十六日執
    行完畢，而為累犯云云，惟經本院調閱乙○○之相關資料，並無上述前科，此有
    卷附台灣高等法院被告全國前案紀錄表可按，公訴人上開所指，容有誤會。爰審
    酌乙○○犯後畏罪否認犯行，未見悔意，且以強暴手段取得他人財物，危害社會
    治安甚鉅，及其於犯罪中擔任之角色與實施行為之態樣、所生危害等一切情狀，
    量處如主文所示之刑，以示懲儆。另扣案之柴刀二把，其一雖係乙○○持以強盜
    所用之物，惟屬癸○○所有，已如前述，爰不予宣告沒收。
三、公訴意旨另以：被告癸○○與乙○○基於意圖為自己不法所有之概括犯意，於九
    十一年四月一日起，在高雄市區，由癸○○與乙○○二人共同騎乘機車（詳如附
    表編號六至十二、十四至十九），趁人不備，而搶奪所有財物，以上開手法作案
    ，並朋分所得贓款，因認乙○○此部分行為涉犯搶奪罪嫌云云。
  (一)按犯罪事實應依證據認定之，無證據不得推定其犯罪事實；不能證明被告犯罪者
    ，應諭知無罪之判決，刑事訴訟法第一百五十四條、第三百零一條第一項分別定
    有明文。而認定不利於被告之事實，須依積極證據，苟積極證據不足為不利於被
    告事實之認定時，即應為有利於被告之認定，更不必有何有利之證據；又共同被
    告不利於己之陳述，固得採為其他共同被告犯罪之證據，惟此項不利之陳述，須
    無瑕疵可指，而就其他方面調查，又與事實相符，始得採為其他共同被告犯罪事
    實之認定，最高法院三十年上字第八一六號、四十六年台上字第四一九號判例可
    資參照。
  (二)公訴人認乙○○涉有此部分搶奪犯行，無非係以癸○○於警詢時之供述為其論據
    ；惟乙○○於本院訊問時堅詞否認有此部分搶奪行為，經查：
    (1)癸○○於偵查中即改稱其搶奪犯行係單獨所為，並未與乙○○共同犯之等語，
      核與乙○○所陳相符。
    (2)附表編號十一部分之犯行，係癸○○所為，已如前述，參以己○○於警詢及本
      院九十二年一月二十八日訊問時均稱：歹徒僅有一人而已，顯見此部分犯行並
      非乙○○所為。
    (3)附表編號九部分之犯行，行搶者係另有他人，已如前述，則此部分亦非乙○○
      所為。
    (4)附表編號一、四、六至八、十、十五至十九所示之被害人，經本院提示癸○○
      、乙○○、證人丁○○照片總計十五幀供告訴人等當庭辨認，或答以無法辨認
      ，或稱與乙○○不相似等語，實無以據為認定乙○○有前述犯行之證據。
    (5)本案雖有六支手機扣案，然均非上述各案告訴人所有；且附表編號六至八、十
      、十二、十四至十九之贓物，亦均未查獲；則乙○○此部分犯行既缺乏其他補
      強證據可佐，自不能僅憑癸○○曾於警詢中供稱乙○○係共犯，即認定上開犯
      行皆為渠等二人所為；從而，既不能證明乙○○有此部分犯行，惟公訴意旨認
      此部分與前揭論罪科刑之部分（公訴人以搶奪罪起訴，經本院變更起訴法條論
      以強盜罪）有連續犯之裁判上一罪關係，爰不另為無罪之諭知。
四、本院九十一年度雄簡字第一○○○號判決，認雷繼天身分證係遭乙○○侵占，而
    論以侵占遺失物罪，判處罰金一千五百元確定，此有該案判決書附卷可稽，惟乙○○於該案中之自白係屬虛偽，已如前述，復有上開確實之證據，足認該身分證
    係遭乙○○與共犯所一同強盜，則前開判決似有刑事訴訟法第四百二十條所列得
    聲請再審之情形，附此敘明。
據上論斷，應依刑事訴訟法第二百九十九條第一項前段、第三百條，刑法第五十六條
、第三百三十條第一項、第三百二十一條第一項第三款、第三百二十五條第一項、第
四十七條，判決如主文。
中      華      民      國    九十二    年      六      月     三十     日
                                  臺灣高雄地方法院刑事第四庭
審判長  法  官  陳明富
                                          法  官  李代昌
                                          法  官  洪珮婷
右正本證明與原本無異。
如不服本判決，應於判決送達後十日內，向本院提出上訴狀。
                                書記官    于耀文
中    華    民    國      九十二      年      六      月      三十     日


司法院資訊處製作；財團法人民間司法改革基金會備份。
